臺灣屏東地方法院民事判決
110年度建簡上字第1號
上  訴  人  鄭金松即鄭金松建築師事務所

訴訟代理人  謝淑惠  
被 上訴 人  屏東縣政府

法定代理人  潘孟安  
訴訟代理人  蔡璧光  
            顏廷霖  
            陳麗萍  
上列當事人間請求給付委任報酬事件，上訴人對於民國109年12
月21日本院屏東簡易庭109年度屏簡字第297號第一審判決提起上
訴，本院於111年8月24日言詞辯論終結，判決如下：
    主  文
上訴駁回。
第二審訴訟費用由上訴人負擔。
    事實及理由
壹、程序事項
    按擴張或減縮應受判決事項之聲明者，得於第二審為訴之變
    更、追加，毋庸他造同意，此觀民事訴訟法第446條第1項但
    書、第255條第1項第3款規定自明。查上訴人起訴時請求被
    上訴人自民國107年8月10日起至清償日止，按年息6％計算之
    利息，嗣於上訴後，就上訴部分之利息減縮為自107年8月10
    日起至清償日止，按年息5％計算之利息（見本院卷第134頁
    ），核其所為乃利息範圍之減縮，合乎前開規定，應予准許
    。
貳、實體事項
一、上訴人主張：兩造於106年9月6日訂有「屏東縣內埔鄉傳統
    街屋『東望樓』修復工程委託規劃設計監造」之勞務契約（下
    稱系爭契約），依系爭契約第5條契約價金之給付條件約定
    ，契約價金共分3期給付，第一期款新臺幣（下同）14萬7,0
    12元，被上訴人已依約給付，至第二期款依系爭契約約定，
    於工程決標後，按工程契約金額換算建造費用，再依規劃設
    計費用分配標比撥付100％價金（扣除已付款部分後價金），
    「東望樓」修復工程（下稱系爭工程）已於107年8月9日決
    標，由訴外人濬承營造有限公司（下稱濬承公司）得標，決
    標金額為735萬393元（已扣除保險費2萬6,750元、營業稅36
    萬8,857元），故依約被上訴人即應給付第二期款，經伊向
    被上訴人請領第二期款，被上訴人竟以諸多理由拒絕給付，
    伊已依系爭契約之約定提出電子檔，被上訴人亦將該電子檔
    作為招標文件使用，故伊已履約，系爭契約第8條第15項就
    電子檔案僅載「如CAD檔」，並未明確載明提出之電子檔一
    定要為CAD檔，伊已提出PDF之電子檔，被上訴人應給付第二
    期款等語。於原審聲明：被上訴人應給付上訴人20萬6,726
    元，及自107年8月10日起至清償日止，按年息6％計算之利息
    。
二、被上訴人則以：系爭工程雖於107年8月9日決標，惟依系爭
    契約第8條第15項約定，上訴人於設計完成經被上訴人確認
    後，應將工程決標後契約圖說之電子檔案（如CAD檔）交予
    被上訴人，伊多次發函上訴人請其提出CAD檔之契約圖說，
    上訴人拒不提出，並於107年10月1日發函予被上訴人終止系
    爭契約。嗣後伊函請上訴人出席審查會議及協調會，上訴人
    皆未參與，上訴人已違約，伊遂於107年11月30日以屏府客
　　文字第10783791800號函，依系爭契約第16條第1項第6、8、
    9、11、14款約定終止系爭契約，而系爭工程亦因上訴人未
    履約致工程延宕，伊已與濬承公司解除系爭工程契約，中央
    補助款已繳回客家委員會，是上訴人未依約提出CAD電子檔
    ，且未履行契約義務，伊不負給付服務費責任。倘認伊須給
    付第二期款，惟規劃設計服務分配標比應為50％，因依系爭
    契約第5條附件一所載，規劃設計服務費中，於工程驗收後
    始得給付5％，而系爭工程並未經驗收，故上訴人不得請求該
    5％之規劃設計服務費等語，資為抗辯，並於原審聲明：上訴
    人在第一審之訴駁回。
三、原審判決駁回上訴人全部之請求，上訴人聲明不服，提起上
    訴，於本院聲明：㈠原判決廢棄。㈡被上訴人應給付上訴人20
    萬6,726元，及自107年8月10日起至清償日止，按年息5％計
    算之利息。被上訴人則於本院答辯聲明：上訴駁回。
四、本件經本院整理下列不爭執事項並協議簡化爭點，故不爭執
    事項如下（見本院卷第165至166頁）：
  ㈠上訴人於106年9月6日與被上訴人簽訂系爭契約，由上訴人辦
    理系爭工程之規劃設計與監造，被上訴人需給付上訴人依系
    爭工程建造費用8.75％計算之服務費用，有系爭契約在卷可
    稽（見原審卷一第43頁反面）。
  ㈡依系爭契約第5條第1項約定，服務費用分三期給付，其中第
    二期費用於系爭工程決標後給付，系爭工程於107年8月9日
    決標，得標廠商為濬承公司，決標金額為735萬393元（已扣
    除保險費2萬6,750元、營業稅36萬8,857元），有決標公告
    、被上訴人107年10月24日屏府客文字第10778172500號函在
    卷可參（見原審卷一第8、168頁）。
  ㈢被上訴人已給付第一期款14萬7,012元，有被上訴人上開函文
    在卷可參（見原審卷一第168頁）。
  ㈣上訴人已將工程決標後契約圖說、招標文件之電子檔案PDF檔
    交予被上訴人，有上訴人107年5月24日107（松）東望樓字
    第0000000-0號函在卷可參（見本院卷第28頁）。
五、本件爭點為：
  ㈠上訴人交付契約圖說、招標文件電子檔案PDF檔是否合於系  
        爭契約之約定？
  ㈡上訴人請求被上訴人給付20萬6,726元是否有理？
六、本院之判斷：
  ㈠上訴人交付契約圖說、招標文件電子檔案PDF檔是否合於系爭
    契約之約定？
  1.系爭契約第8條第15項約定：「乙方於設計完成經甲方審查
    確認後，應將工程決標後契約圖說之電子檔案（如CAD檔）
    交予甲方」，本件上訴人已將工程決標後契約圖說、招標文
    件之電子檔案PDF檔交予被上訴人，為兩造所不爭執，則上
    訴人將契約圖說、招標文件以PDF檔交付是否符合系爭契約
    第8條第15項之約定？經原審分別向社團法人臺灣省土木技
    師公會（下稱土木技師公會）及中華民國全國建築師公會（
    下稱建築師公會）函詢：「如工程規劃設計監造契約記載：
    『乙方於設計完成經甲方審查確認後，應將工程決標後契約
    圖說之電子檔案（如CAD檔）交予甲方』，則乙方交付PDF檔
    是否符合一般常規？」。土木技師公會函復：「若契約記載
    ，應將圖說電子檔案（如CAD檔）交付，即應依契約規定交
    付CAD檔」，有該會109年9月28日（109）省土技字第5047號
    函存卷可稽（見原審卷二第12頁）；建築師公會函復：「圖
    說檔案因CAD檔需專用軟體開啟方可閱讀，若為方便開啟閱
    讀，一般會交付PDF檔，但若契約另有規定則依契約規定為
    主」等語，有該會109年10月12日全建師會（109）字第0553
    號附卷可考（見原審卷二第13頁）。經查，系爭契約第8條
    第15項約定內容為行政院公共工程委員會於96年2月16日以
    工程企字第09600074900號函公告將上開約定內容增訂於「
    勞務採購契約範本」內，其目的係因施工廠商須製作工程竣
    工圖，如透過契約約定由設計廠商提供契約圖說電子檔予機
    關，有利施工廠商以設計圖為基礎，加以修正，製作竣工圖
    ，有助竣工圖繪製正確及效率，有行政院公共工程委員會11
    1年4月29日工程企字第1110007454號函在卷可稽（見本院卷
    第175至178頁），參以系爭契約第14條第3項約定如履約結
    果涉及智慧財產權者，由乙方即被上訴人取得全部權利，亦
    即由被上訴人取得設計書圖之智慧財產權，則被上訴人就設
    計書圖電子檔之需求即非僅止於閱讀，尚包含編輯等利用，
    以合乎增訂系爭契約第8條第15項契約內容之目的，是由上
    訴人提供可供編輯之CAD檔案，顯較符合履約目的。
  2.再者，系爭契約第1條第4項約定：「契約文件之一切規定得
    互為補充，如仍有不明確之處，由甲乙雙方依公平合理原則
    協議解決。如有爭議，依政府採購法（下稱採購法）之規定
    處理」，次按政府採購法第6條第3項規定：「司法、監察或
    其他機關對於採購機關或人員之調查、起訴、審判、彈劾或
    糾舉等，得洽請主管機關協助、鑑定或提供專業意見」。本
    件上訴人以PDF電子檔交付設計書圖，是否符合系爭契約第8
    條第15項之約定，兩造既有爭議，本院依政府採購法第6條
    第3項規定將兩造爭議事項函詢行政院公共工程委員會，行
    政院公共工程委員會除將系爭契約第8條第15項約定目的予
    以說明外，亦表示：乙方（指上訴人）交付之電子檔案是否
    應為CAD檔，範本內容所例示之CAD為工程實務上較常使用之
    繪圖向量圖檔案格式，雖不以CAD檔為限，惟基於上述之目
    的性，提供之電子檔案須可供大部分之繪圖軟體讀取後，從
    事編修，以利機關提供施工廠商製作工程竣工圖。而PDF檔
    如無法達成上述功能，應不符合所述契約範本內容等語（見
    本院卷第177頁）。查被上訴人於原審抗辯上訴人提出之檔
    案為PDF檔，不能編輯等語，上訴人則於原審主張系爭契約
    並未載明要可編輯的檔案等語（見原審卷一第25頁反面、26
    頁），而未否認其提供之PDF檔無法編輯，則上訴人提供之
    設計書圖電子檔應無法編輯，是上訴人就設計書圖提供無法
    編輯之PDF檔予被上訴人，自不符合系爭契約第8條第15項之
    約定，可資認定。
  ㈡上訴人請求被上訴人給付20萬6,726元是否有理？
  1.系爭契約第5條第17項約定：「除契約另有約定外，依下列
    條件辦理付款：乙方依契約約定之付款條件提出符合契約約
    定之證明文件後，甲方應於15工作天內完成審核程序後，通
    知乙方提出請款單據，並於接到乙方請款單據後15工作天內
    付款。」。查系爭契約第8條第15項約定上訴人所提供之設
    計書圖電子檔既應為可供編輯之CAD檔，上訴人僅提供PDF檔
    予被上訴人，自不符合契約約定，本件被上訴人於107年10
    月24日、109年4月8日發函要求上訴人須提供設計書圖之CAD
    電子檔始得撥付第二期款項，有107年10月24日屏府客文字
    第10778172500號函、109年4月8日屏府客文字第1091219070
    0號函在卷可稽（見原審卷一第168、186頁），然上訴人均
    未提出，足見上訴人經被上訴人書面通知後，仍未依系爭契
    約第5條第17項提出符合契約約定之證明文件甚明。
  2.再依系爭契約第5條第4項約定：「乙方履約有下列之情形者
    ，甲方得暫停給付契約價金至情形消滅為止：...㈡履約有瑕
    疵經書面通知改善而逾期未改善者。㈢未履行契約應辦事項
    ，經通知仍延不履行者。...」，上訴人未依系爭契約第5條
    第17項約定提出符合契約約定之證明文件，經被上訴人以書
    面通知上訴人提出而未提出，被上訴人自得依系爭契約第5
    條第4項拒絕給付第二期款。
七、綜上所述，上訴人依系爭契約請求被上訴人給付20萬6,726
    元及法定遲延利息，為無理由，應予駁回。
八、本件事證已臻明確，兩造其餘之攻擊防禦方法及所提證據，
    核與判決無影響，毋庸一一論列，併此敘明。
九、據上論結，本件上訴為無理由，依民事訴訟法第436條之1第
    3項、第449條第1項、第78條，判決如主文。　　
中　　華　　民　　國　　111 　年　　 8　　月　  30　　日
                  民事第三庭  審判長法　官　陳怡先
                                    法　官　劉子健
                                    法　官　李育任
正本係照原本作成。
本判決不得上訴。
中　　華　　民　　國　　111 　年　　8 　　月　　30　　日
                                    書記官  張文玲